臺灣高等法院臺南分院刑事判決　　　　95年度上訴字第1458號
上　訴　人　臺灣嘉義地方法院檢察署檢察官
上　訴　人
即　被　告　丙○○
選任辯護人　楊漢東律師
上列上訴人因被告傷害案件，不服臺灣嘉義地方法院95年度訴字
第283號中華民國95年11月30日第一審判決（起訴案號：臺灣嘉
義地方法院檢察署94年度偵字第6254號），提起上訴，本院判決
如下：
    主  文
上訴駁回。
    事  實
一、丙○○於民國九十四年十月二十七日晚上七時許至十時許與
    甲○○、廖永福、方木貴及真實姓名、年籍不詳綽號「阿義
    」之男子等人先後在嘉義縣中埔鄉○○村○○路○段七三二
　　巷六三號甲○○住處及嘉義縣中埔鄉○○村○○路○段五六
    六之二八號「全國薑母鴨店」等地聚會共同飲用數瓶高梁酒
    後，丙○○與甲○○等均已有醉意，但尚未達心神喪失或精
    神耗弱之程度，迨同日晚上十時三十分許聚會結束後，丙○
    ○與甲○○二人即共同離開「全國薑母鴨店」，併肩步行欲
    前往距離「全國薑母鴨店」約二、三百公尺丙○○之停車處
    ，詎料途經嘉義縣中埔鄉○○路○段六六二巷巷口即「全國
    薑母鴨店」旁之停車場時，二人因選舉支持之議員人選不同
    而口角，丙○○借著酒意，一怒之下，竟基於傷害人身體之
    犯意，先徒手毆打甲○○，並於甲○○倒地而俯臥地上之際
    ，再以蹲著之姿勢，用腳踢其頭部、臉頰、後腦等處數下，
    致甲○○頭部流血，嗣經警據報後到場處理，合力制止丙○
    ○，丙○○仍欲掙脫警方攔阻，繼續以腳踢踹甲○○頭部，
    經警緊急將甲○○送醫，然甲○○仍因此受有頭部外傷併顱
    內出血、右側硬膜上出血、顱骨骨折、右側顏面骨骨折及顏
    面撕裂傷、牙齒斷裂之傷害。
二、案經甲○○之妻乙○○○訴由嘉義縣警察局移送臺灣嘉義地
    方法院檢察署檢察官偵查起訴。
    理  由
一、本件被告丙○○及辯護人對於被告以外之人在警詢及檢察官
    偵查時之陳述，均表示對於其證據能力不爭執，同意有證據
    能力，且本院認為前開筆錄作成時之情況，合法且無不當，
    故被告以外之人在警詢及偵查時之陳述，自得為證據，先予
    敘明。
二、訊據被告丙○○坦承有打傷被害人甲○○之事實，但無殺人
    之意圖，並辯稱伊當時已喝醉，有責任能力欠缺之減免刑責
    事由等語。然查：
（一）據證人歐陽明輝即當時到現場處理之警員證稱：在我們到
      場之時，我們看到丙○○是蹲著打甲○○，他有喝酒，但
      我們問他姓名，身分證字號，他都可以回答，還自行走到
      警車後上車，到派出所他也是自行下車等語（見原審卷第
      八六頁）；另證人林俊賢即另一位到場處理之警員亦證稱
      ：被告看起來就知道是有喝酒，等到我們把他載回來時，
      我問他姓名，他可以回答，並且還可以自己上警車，被告
      在現場時不會有叫他都沒有反應之情形，但回到派出所的
      時候，他有點故意裝醉的樣子，問他什麼，他都故意不回
      答，跟我們耗時間等語（見原審卷第九一頁至第九二頁）
      ，由上述二位證人所述，被告於現場時，對於證人之詢問
      均能清晰對答，連身分證號碼亦能詳述明確，並能自行上
      下警車等情形，可見被告於行為發生時，應無爛醉等心神
      喪失或精神耗弱之情形。
（二）被告於警詢中供稱伊手上的傷是去扶被害人時受傷的等語
      （見警卷第三頁）；另被告於原審審理時亦供稱當時是伊
      與被害人兩人在那裏扭打，伊看到被害人不清醒時，有用
      腳去搖他的頭，看他能不能清醒過來，及當時是要去拉被
      害人起來，沒有去踢他等語（見原審卷第一一三頁、第一
      三一頁），由此亦知被告於行為當時，尚知與被害人發生
      扭打，並於被害人倒下之後，要將其搖醒，甚或拉被害人
      起來等情，足見其行為時雖有酒意，但並非意識模糊或完
      全無意識之狀態。
（三）雖國立成功大學醫學院附設醫院於九十五年七月二十八日
      以成附醫精神字第○九五○○○九○九九號函，指稱被告
      於翌日凌晨三時五十一分經警為呼氣之酒精濃度測試，結
      果為每公升零點八七毫克，換算於被告行為時之酒精濃度
      約為每公升一點一四五毫克至一點四二毫克，但因每個人
      對於酒精之耐受度不同，且並無被告之相關資料，故無法
      推論被告行為當時之精神狀態等情，有該醫院函文一件可
      憑（見原審卷第四二頁至第四七頁），是由上開函件內容
      亦無法認定被告於行為時，究有無心神喪失或精神耗弱之
      情形。且衡諸常情，若處於酒精濃度極高之爛醉下，一般
      人均已手腳酸軟，站立猶且不能，又豈能出腳或手強力踢
      打被害人，造成被害人受有相當之傷害。
（四）又被告之前揭傷害犯行，亦有告訴人乙○○○之指訴及證
      人廖永福、甲○○、歐陽明輝、林俊賢等證述在卷，核與
      被告所述情節大致相符，此外，復有聖馬爾定醫院診斷證
      明書四張、現場照片十一幀、酒精濃度測定表、三和派出
      所報告書、廖永福所繪現場位置圖、聖馬爾定醫院九十四
      年十二月六日及九十五年六月二十三日函各一份在卷可按
      ，事證已臻明確，被告傷害之犯行堪予認定。
三、本件公訴意旨雖認被告係基於殺人之犯意而毆打被害人，惟
    被告辯稱：伊並沒有殺人之犯意，不能因被害人雖受有頭部
    創傷，即認為被告有殺人之行為等語。按殺人未遂與傷害之
    區別，應視加害人有無殺意為斷，被害人受傷之程度，被害
    人受傷處所是否為致命部位，及傷痕多寡，輕重如何，固可
    供為認定有無殺意之參考，但不能據為區別殺人未遂與傷害
    之絕對標準；至行為人下手之情形如何，以及有無殺害被害
    人之動機，均不失為審究有無殺人犯意之重要參考資料（最
    高法院著有九十年度台上字第一八九七號及九十年度台上字
    第四六一號判決可資參照）。惟查：
（一）本件被告與被害人之前並不認識，在喝酒過程中，亦無任
      何口角或不愉快之事發生，此業據證人廖永福、甲○○於
      原審審理時均證述在卷（見原審卷第二六頁、第一一五頁
      至第一一七頁），二人既無仇恨，又非熟識，僅為細故爭
      執，被告實無殺人之動機可言。
（二）另據到場之警員歐陽明輝於原審審理時證述當時被告要打
      甲○○時是蹲著，在我們要把被告拉開時，被告也是蹲著
      （見原審卷第八五頁）；另一位警員林俊賢亦具結證稱我
      們到現場時，被害人趴在地上，被告當時蹲在被害人頭部
      前面，用手打被害人背部，嘴巴叫被害人起來，我們把他
      拉起來時，被告還用腳踹被害人頭部等情（見原審卷第九
      ○頁至九一頁），由上述證人之證述可知，證人到現場處
      理時，被告仍留在現場，並未逃離且係蹲著打被害人，依
      常情而論，若被告真有置被害人於死之犯意，其儘可能站
      起來以腳踹踢被害人，或尋其它物件（如銳利或鈍重之物
      ），重力毆擊被害人，並迅速逃逸，然被告並未為之，甚
      或欲拉被害人起來，足見被告行為當時，應無置被害人於
      死之犯意。
（三）又被害人雖受有犯罪事實欄之傷害，然在偵查中經檢察官
      函詢聖馬爾定醫院，該院於九十四年十二月六日惠醫字第
      一六○六號函覆，認為被害人受傷情況，無法判定為何所
      傷，且被害人在治療恢復中，未達身體不治或難治之重傷
      程度等情（見偵卷第三四頁），可見被害人所受之傷，雖
      非輕微，但未至重傷程度，且已逐漸恢復中，此益徵被告
      在客觀上尚無殺人之犯行，而僅係傷害之行為。
（四）綜上所述，依被告犯罪之動機、被害人所受傷害之程度、
      被告下手之客觀情狀、下手之輕重等情綜合判斷，僅能證
      明被告於行為之時有傷害之犯意，尚不足以證明其有殺人
      之犯意。
四、新舊法適用說明：
（一）按依九十五年六月十四日修正公布，同年七月一日施行之
      刑法施行法第一條之一增訂「中華民國九十四年一月七日
      刑法修正施行後，刑法分則編所定罰金之貨幣單位為新臺
      幣。九十四年一月七日刑法修正時，刑法分則編未修正之
      條文定有罰金者，自九十四年一月七日刑法修正施行後，
      就其所定數額提高為三十倍。但七十二年六月二十六日至
      九十四年一月七日新增或修正之條文，就其所定數額提高
      為三倍。」，經查，刑法第二百七十七條第一項自七十二
      年六月二十六日（即罰金罰鍰提高標準條例修正公布日）
      迄今未修正，其罰金之法定刑為「一千元」，所定罰金之
      貨幣單位為「銀元」（刑法第二百七十七條第一項規定）
      ，再依罰金罰鍰提高標準條例第一條前段規定罰金刑提高
      十倍為「銀元一萬元」，折算為「新臺幣三萬元」；而於
      刑法施行法施行即九十五年七月一日以後，所定罰金之計
      算單位為新臺幣，就其所定數額提高三十倍，亦為「新臺
      幣三萬元」，是本條項之「罪刑」並未變更，自不生新舊
      法之比較。刑法施行法第一條之一施行後之法律效果，乃
      將刑法分則罰金刑之貨幣計算單位從「銀元」轉換為「新
      臺幣」，係一貨幣計算單位之準據法，修正意旨亦止於釐
      清吾國先前易生混淆之貨幣單位系統，與罪刑無涉，尚無
      刑法第二條第一項新舊法比較適用之問題，自應適用現行
      有效之法律即刑法施行法第一條之一第一項、第二項前段
      （即據上論結欄除引用刑法處罰之條文，併應援引刑法施
      行法第一條之一第一項、第二項前段，而不再引用罰金罰
      鍰提高標準條例第一條前段），附予敘明。
（二）被告行為後，刑法關於罰金刑之規定業經修正公布，舊法
      第三十三條第五款「罰金：一元以上」之規定，修正公布
      為新法第三十三條第五款「罰金：新臺幣一千元以上，以
      百元計算之」，新法施行後，應依新法第二條第一項之規
      定，適用最有利於行為人之法律（最高法院九十五年第八
      次刑事庭會議決議參照）。比較新舊法結果，刑法法定本
      刑中列有罰金刑者，舊法顯然較有利於行為人，被告本件
      犯罪關於法定罰金刑部分，以行為時之舊法第三十三條第
      五款定其罰金部分之法定刑，對被告較為有利。
五、核被告所為，係犯刑法第二百七十七條第一項之傷害罪。檢
    察官認被告所為係犯刑法第二百七十一條第二項、第一項之
    殺人未遂罪，容有未洽，惟其基本社會事實同一應予變更起
    訴法條。原審以被告所犯傷害罪罪證明確，依刑事訟訴法第
    三百條，刑法第二條第一項前段、第二百七十七條第一項，
    修正前刑法第三十三條第五款、刑法施行法第一條之一第一
    項、第二項前段，並審酌被告僅因細故而為本件犯行之犯罪
    動機、行為之手段、致被害人受有相當之傷害、犯後態度，
    及尚未與告訴人或被害人達成和解等一切情狀，判處被告有
    期徒刑二年，其認事用法洵無違誤，量刑亦妥適。檢察官上
    訴意旨除其上訴已逾期外（九十五年十一月二十七日收受判
    決，九十五年十二月十八日向原審提出上訴書），仍認被告
    所犯係殺人未遂罪嫌；而被告上訴意旨認原審量刑過重等云
    云，皆非可採，難認有何理由，故均應予駁回。
據上論斷，應依刑事訴訟法第三百六十八條，判決如主文。
本案經檢察官劉欽銘到庭執行職務。
中　　華　　民　　國　　96　　年　　2 　　月　　26　　日
                  刑事第一庭    審判長法  官  黃崑宗
                                      法  官  蔡長林
                                      法  官  夏金郎
以上正本證明與原本無異。
檢察官如不服本判決應於收受本判決後十日內向本院提出上訴書
，其未敘述上訴理由者並得於提起上訴後十日內向本院補提理由
書。
本件被告不得上訴。
　　　　　　　　　　　　　　　　　 　 書記官  劉岳文
中　　華　　民　　國　　96　　年　　3 　　月　　1 　　日
附錄本案論罪科刑法條全文：
刑法第277條第1項：
傷害人之身體或健康者，處三年以下有期徒刑、拘役或一千元以
下罰金。
